最高法院刑事判決　　　　　　　一○○年度台非字第二一二號
上　訴　人　最高法院檢察署檢察總長
被　　　告　陳作頌
上列上訴人因被告殺人案件，對於台灣高等法院高雄分院中華民
國八十八年二月十一日第二審確定判決（八十七年度上訴字第二
○五五號，起訴案號：台灣高雄地方法院檢察署八十六年度偵字
第一六○一七號），認為部分違法，提起非常上訴，本院判決如
下：
    主  文
原審及第一審判決關於諭知保安處分部分均撤銷。
陳作頌應於刑之執行完畢或赦免後，令入相當處所，施以監護貳
年。
    理  由
非常上訴理由稱：「按判決不適用法則或適用不當者，為違背法
令，刑事訴訟法第三百七十八條定有明文；又依刑法（修正前）
第八十七條第二項因精神耗弱而減輕其刑，諭知監護處分者，其
處分期間為三年以下，同條第三項規定甚明，法院自應在此範圍
內，酌定監護處分之期間，以為執行之依據。（本院八十二年度
台上字第三一六六號判決參照）。查本件被告陳作頌因殺人罪，
經第一審法院以其係精神耗弱之人，判處有期徒刑十二年，褫奪
公權十年，並於刑之執行完畢或赦免後，令入相當處所，施以監
護，惟並未諭知確切之監護處分期間，檢察官無從據以執行。雖
經被告提起上訴，原審竟仍未予糾正，而予駁回，自有適用法則
不當之違背法令，且於被告不利，案經確定，爰依刑事訴訟法第
四百四十一條、第四百四十三條提起非常上訴，以資糾正。」等
語。
本院按：民國九十四年二月二日總統令修正公布前刑法第八十七
條第二項、第三項規定「因精神耗弱或瘖啞而減輕其刑者，得於
刑之執行完畢或赦免後，令入相當處所，施以監護。」「前二項
處分期間為三年以下。」又有罪之判決書，如諭知保安處分者，
並應記載其處分及期間，刑事訴訟法第三百零九條第六款復有明
文。本件被告陳作頌因殺人罪，經第一審判決認其為精神耗弱之
人，而依九十四年二月二日總統令修正公布前刑法第十九條第二
項減輕其刑後，量處有期徒刑十二年，褫奪公權十年，並諭知於
刑之執行完畢或赦免後，令入相當處所，施以監護，惟並未記載
其監護之期間。揆諸首揭說明，此部分判決自屬違法。原判決未
予糾正，仍予以維持，亦屬違法。案經確定，非常上訴意旨執此
指摘，洵有理由。原判決不利於被告，應由本院將原審及第一審
判決關於諭知保安處分部分撤銷改判，以資救濟。
據上論結，應依刑事訴訟法第四百四十七條第一項第一款但書，
中華民國九十四年二月二日總統令修正公布前刑法第八十七條第
二項、第三項，判決如主文。
中    華    民    國  一○○  年    七    月  二十一  日
                      最高法院刑事第九庭
                          審判長法官  黃  一  鑫  
                                法官  張  春  福  
                                法官  林  勤  純  
                                法官  陳  國  文  
                                法官  宋  明  中  
本件正本證明與原本無異
                                      書  記  官  
中    華    民    國  一○○  年    七    月  二十九  日
                                                       s